【裁判字號】    95,上訴,1351
【裁判日期】    950824
【裁判案由】    違反毒品危害防制條例
【裁判全文】
臺灣高等法院高雄分院刑事判決        95年度上訴字第1351號
上  訴  人  臺灣高雄地方法院檢察署檢察官
被      告  甲○○
                    （另案在臺灣高雄監獄執行中）
上列上訴人因被告違反毒品危害防制條例案件，不服臺灣高雄地
方法院95年度訴字第1669號中華民國95年5 月30日第一審判決（
起訴案號：臺灣高雄地方法院檢察署95年度毒偵字第1210號、19
44號），提起上訴（併案審理案號：同署95年度毒偵字第4811、
5078號），本院判決如下：
    主  文
原判決撤銷。
甲○○連續施用第一級毒品，處有期徒刑拾月。扣案海洛因壹包
（驗餘淨重零點零伍公克，空包裝重零點壹柒公克）沒收銷燬之
；扣案注射針筒貳支均沒收。
    事  實
一、甲○○前於民國92年間因施用毒品案件，經臺灣高雄地方法
    院裁定送觀察、勒戒後，因認有繼續施用毒品傾向，再經臺
    灣高雄地方法院裁定入戒治處所施以強制戒治，嗣經臺灣高
    雄地方法院裁定停止戒治，所餘戒治期間付保護管束，於93
    年1 月20日停止強制戒治，並由臺灣高雄地方法院檢察署檢
    察官以執行強制戒治並付保護管束期間已逾6 月，於93年6
    月7 日以93年度戒毒偵字第555 號為不起訴處分確定（於戒
    治期滿前亦未經撤銷停止戒治）。又於94年9 月30日因施用
    毒品案件，經本院判處有期徒刑2 年（於94年11月17日確定
    ，目前在執行中）。詎其仍不知悔改，竟基於施用第一級毒
    品海洛因之概括犯意，自94年10月初之某日起至95年1 月11
    日為警查獲前之某時止，連續在其位於高雄縣美濃鎮○○路
    379 巷20號住處，每7 日1 次，以注射方式施用海洛因多次
    。繼之分別於95年4 月3 日12時30分許、同年月5 日12時20
    分許為警採尿前回溯24小時內之某時，在不詳地點，各施用
    第一級毒品海洛因1 次。嗣先後於：(一)94年12月31日因竊盜
    案件為警查獲時，警方得其同意後採集其尿液查獲；(二)95年
    1 月11日上午7 時許，甲○○因病在長庚紀念醫院高雄分院
    就醫時，為警查獲其持有海洛因1 包（驗餘淨重0.05公克，
    包裝重0.17公克）及其所有預備供施用海洛因所用之注射針
    筒2 支，而採集其尿液送驗結果，呈嗎啡陽性反應而查知悉
    上情；(三)95年4 月3 日12時30分許，在高雄縣旗山鎮○○路
    旁廢棄工廠內，因涉嫌竊盜案件為警查獲，經警徵得甲○○
    同意採尿送驗始悉上情；(四)95年4 月5 日12時10分許，又因
    涉嫌竊盜案件為警查獲，經甲○○同意採尿送驗後，始知上
    情。
二、案經高雄縣政府警察局移送、高雄縣政府警察局旗山分局、
    岡山分局及仁武分局分別報告臺灣高雄地方法院檢察署檢察
    官偵查起訴及移送併案審理。
    理  由
壹、程序方面
    本件被告甲○○所犯係死刑、無期徒刑、最輕本刑為3 年以
    上有期徒刑以外之罪，其於審理程序中就被訴事實為有罪之
    陳述，經審判長告知簡式審判程序之旨，並聽取公訴人、被
    告之意見後，本院認為適宜進行簡式審判程序，合先敘明。
貳、實體方面
一、上揭犯罪事實，業據被告甲○○於本院審理時坦承不諱，且
    其先後4 次為警查獲時所採取之尿液檢體，經送臺灣檢驗科
    技股份有限公司檢驗，均呈嗎啡陽性反應之事實，有該公司
    95年1 月20日編號KＺ000000000000號、95年2 月17日KＺ0000
    00000000號、95年4 月14日KＺ0000000000000 號、95年4 月
    21日KＺ000000000000號濫用藥物尿液檢驗報告各1 紙在卷可
    憑。而扣案白色粉末1 包，經送法務部調查局檢驗，確為海
    洛因（驗餘淨重0.05公克，空包裝重0.17公克），亦有該局
    95年3 月15日編號調科壹字第220022573 號鑑定通知書可憑
    ，此外，並有注射針筒2 支扣案可資為證。
二、又按服用海洛因後，尿液可檢出嗎啡最長時間，與服用劑量
    、服用頻率、服用方式、飲用水量之多寡、個人體質及其代
    謝情況等因素有關，依個案而異。依據文獻ClarkesIsolati
    on and Identification of Drugs第二版記述：海洛因服用
    後於24小時內，經由尿液排出之量可能達施用劑量之80％。
    另Michael.L.Smith 等人針對不同受試者，以注射方式給予
    1 次劑量3mg 至12mg海洛因進行試驗，結果顯示注射劑量增
    加，可檢出嗎啡反應（濃度高於或等於300ng/ml）之時間有
    延長之趨勢，而不同受試者可檢出嗎啡陽性之時間各異，平
    均為1 至2 天，惟部分注射12mg海洛因者，至72小時仍可檢
    出微量嗎啡成分，故若服用高劑量海洛因，其尿液在72至96
    小時內，仍有檢出嗎啡成分可能性，但以嚴重海洛因濫用者
    之可能性較高，有行政院衛生署藥物食品檢驗局92年2 月7
    日管檢字第0920000881號函附卷（見原審卷第108 頁至第10
    9 頁）為憑。
三、綜上所述，足徵被告自白與事實相符，其確有施用海洛因之
    犯行無疑。
四、再查：被告前因施用毒品案件，經臺灣高雄地方法院裁定送
    觀察、勒戒，因有繼續施用毒品傾向，再經臺灣高雄地方法
    院裁定入戒治處所施以強制戒治，93年1 月20日停止強制戒
    治後，於戒治期滿前亦未經撤銷停止戒治，並於93年6 月7
    日由臺灣高雄地方法院檢察署檢察官以93年度戒毒偵字第55
    5 號為不起訴處分確定等情，有前開裁定、不起訴處分書、
    臺灣高等法院被告前案紀錄表與臺灣高雄地方法院檢察署刑
    案資料查註紀錄表足資佐證。綜上所述，被告於強制戒治執
    行完畢後5 年內再犯毒品危害防制條例第10條第1 項之罪之
    事證明確，其所為顯與毒品危害防制條例第23條第2 項之規
    定相符，應予依法論科。
五、核被告所為，係犯毒品危害防制條例第10條第1 項施用第一
    級毒品罪。被告持有第一級毒品後進而施用，其持有之低度
    行為應為其施用之高度行為所吸收，不另論以持有毒品之罪
    。又被告先後多次施用第一級毒品之行為，時間緊接，犯罪
    構成要件相同，顯係基於概括犯意反覆為之，為連續犯，應
    依修正前刑法第56條之規定論以1 罪，並依法加重其刑。又
    被告行為後，刑法第56條連續犯之規定，業於94年1 月7 日
    修正公布刪除，並於95年7 月1 日施行，則被告之犯行，因
    行為後新法業已刪除連續犯之規定，此刪除雖非犯罪構成要
    件之變更，但顯已影響行為人刑罰之法律效果，自屬法律有
    變更，依新法第2 條第1 項規定，比較新、舊法結果，仍應
    適用較有利於被告之行為時法律即舊法論以連續犯（最高法
    院95年第8 次刑事庭會議決議參照）。又檢察官雖僅起訴被
    告先後在94年12月31日、95年1 月11日採尿前回溯26小時內
    之某時，在不詳地點，施用第一級毒品海洛因犯行，而未就
    其餘犯行起訴，惟其餘犯行與起訴事實，具有連續犯之裁判
    上一罪之關係，為起訴效力所及，本院自應併予審理，附此
    敘明。
六、原審予以論科，固非無見。惟原審未及就被告在94年10月初
    某日起至95年1 月11日採尿前回溯26小時內之某時以外之其
    餘施用第一級毒品海洛因犯行併予審酌，尚有未洽。檢察官
    以併案部分與起訴部分有裁判上一罪關係，為起訴效力所及
    ，原審就此部分未及併予審酌，指摘原判決不當，提起上訴
    ，為有理由，自應由本院將原判決撤銷改判。爰審酌被告前
    因施用毒品經觀察、勒戒及戒治後，仍未戒斷其施用毒品之
    惡習固有不是，然其係因罹患咽喉癌，為減輕病痛才沾染施
    用海洛因之惡習之情及其犯罪之動機、目的、手段、施用毒
    品戕害其身心及其犯後坦承犯行非無悔意等一切情狀，量處
    如主文第2 項所示之刑，以資懲儆，並促其向善之心。
七、扣案之海洛因1 包（驗餘淨重0.05公克，空包裝重0.17公克
    ）為第一級毒品，而包裝上開海洛因所用之包裝袋，經送法
    務部調查局鑑驗之結果，雖經與毒品分開秤重分別為包裝重
    0.17公克，但因法務部調查局一般以傾倒之方式，將包裝袋
    內之海洛因倒出與包裝袋分離而稱重，必要時亦會輔以刮杓
    刮取袋內粉末，然無論依何種方式分離，包裝袋內均有極微
    量之海洛因殘留之事實，有法務部調查局93年3 月19日調科
    壹字第9300113060號函可參，足認前揭空包裝袋內確含有極
    微量之海洛因殘留且無法與包裝袋析離，是該包裝袋亦當視
    同毒品，均應依毒品危害防制條例第18條第1 項前段之規定
    ，沒收銷燬之。扣案注射針筒2 支，係被告所有，預備施用
    海洛因所用之物，業據被告供陳在卷，應依刑法第38條第1
    項第2 款之規定，宣告沒收。
據上論結，應依刑事訴訟法第369 條第1 項前段、第364 條、第
299 條第1 項前段、第273 條之1 第1 項，毒品危害防制條例第
10條第1 項、第18條第1 項前段，刑法第2 條第1 項前段、第11
條、第38條第1 項第2 款、修正前刑法第56條，判決如主文。
本案經檢察官王登榮到庭執行職務。
中    華    民    國    95    年    8     月    24    日
                  刑事第六庭  審判長法  官  王光照
                                    法  官  張盛喜
                                    法  官  李璧君
以上正本證明與原本無異。
如不服本判決應於收受本判決後10日內向本院提出上訴書狀，其
未敘述上訴理由者，並得於提起上訴後10日內向本院補提理由書
狀（均須按他造當事人之人數附繕本）「切勿逕送上級法院」。
中    華    民    國    95    年    8     月    28    日
                                    書記官  唐奇燕
附錄本件判決論罪科刑法條：
毒品危害防制條例第10條第1項
施用第一級毒品者，處6 月以上5 年以下有期徒刑。


司法院資訊處製作；財團法人民間司法改革基金會備份。
